【裁判字號】    97,裁,1135
【裁判日期】    970214
【裁判案由】    土地變更編定
【裁判全文】
最  高  行  政  法  院  裁  定
                                     97年度裁字第01135號
聲  請  人  甲○○
上列聲請人因與相對人南投縣政府間土地變更編定事件，對於中
華民國96年7月19日本院96年度裁字第1603號裁定，聲請再審，
本院裁定如下：
    主  文
再審之聲請駁回。
再審訴訟費用由聲請人負擔。
    理  由
一、按當事人對於本院所為裁定聲請再審，依行政訴訟法第283
    條之規定，必須原裁定有同法第273條之情形者，始得為之
    。而該條第1項第1款所謂「適用法規顯有錯誤者」，係指原
    裁定所適用之法規與該案應適用之現行法規相違背，或與解
    釋、判例有所牴觸者而言。至於法律上見解之歧異，聲請人
    對之縱有爭執，要難謂為適用法規錯誤，自不得據為再審理
    由。
二、查本件聲請人向相對人申請撤銷土地變更編定，不服相對人
    以民國93年7月28日府地用字第09301349720號函予以否准，
    循序提起行政訴訟，經臺中高等行政法院判決駁回，遂提起
    上訴。主張：（一）加走寮溪瑞興堤防工程至遲已於92年5
    月竣工，自無林亮逸等4人於93年向相對人申請就系爭土地
    變更編定為特定農業區水利用地之可言。況系爭土地並無需
    要作為加走寮溪瑞興堤防工程用地，參照聲請人94年所提河
    川圖籍圖，更證加走寮溪河川區域線或加走寮溪瑞興堤防工
    程用地均與系爭土地距離甚遠；又系爭土地若是堤防用地，
    相對人應早已徵收，而非費事辦理變更編定，更證系爭土地
    當非上開工程用地無疑，乃相對人與原審仍適用非都市土地
    使用管制規則第28條規定，應有違誤。（二）依據經濟部水
    利署所提說明，與本件相關之事業，乃91年、92年度河海堤
    整建工程計畫，其中未見需用系爭土地之計畫，雖提及加走
    寮溪瑞興堤防工程整治，但也僅能就堤防本身用地辦理徵收
    ，被上訴人未能詳實審查系爭土地是否係屬加走寮溪瑞興堤
    防工程之興辦事業用地，即核准變更編定，顯有違法。（三
    ）原審未能審酌相對人作成行政處分有認事用法上之違誤，
    而駁回聲請人於原審之訴；且就應公開之資訊未予公開，亦
    未予陳述意見之機會，復就聲請人於原審提出之主張、陳述
    ，而為本件認事用法之基礎與前提，未予闡明，顯有判決不
    適用法規及適用不當之違法等語。經本院96年度裁字第1603
    號裁定（下稱原裁定）審認略以：「上訴人（即本件相對人
    ，下同）雖以前開各詞提起上訴，惟觀之上訴意旨，聲請人
    無非係就原審取捨證據認定系爭土地係位於加走寮溪瑞興堤
    防工程用地範圍之事實為爭執；而被上訴人（即本件相對人
    ，下同）於會勘現場時，上訴人亦已由代理人林先福到場陳
    述意見，本件即無未給予陳述意見機會問題，上訴人其餘所
    述與本件行政程序資訊是否公開及原審有無就事實陳述為闡
    明無關，難認上訴人為已對原審判決之違背法令有具體之指
    摘。揆之首開規定及說明，本件上訴難認為合法，應予駁回
    。況系爭土地業因第四河川局辦理價購，其所有權已移轉登
    記為國有，上訴人現已非所有權人，則系爭土地使用分區編
    定如何，對上訴人之權利或利益，不生任何影響，上訴人原
    不得對本件原處分表示不服進而提起爭訟，併此敘明。」等
    語為得心證之理由，裁定駁回聲請人之上訴。聲請人仍不服
    ，以原裁定有行政訴訟法第273條第1項第1款之再審事由，
    聲請再審，其聲請意旨略以：本院對於高等行政法院違法認
    定之事實，不應遽引為判決基礎，應按行政訴訟法第251條
    相關規定，依職權調查自為認定，方為適法，否則構成同法
    第273條第1項第1款適用法規顯有錯誤之情。而聲請人已按
    行政訴訟法規定於上訴事由具體指摘，聲請人不僅爭執系爭
    土地係位於加走寮溪瑞興堤防工程用地範圍之事實，尚指摘
    相對人作成行政處分之違法，然原裁定並未詳為調查，顯有
    消極不適用行政訴訟法第251條規定之違法。又原裁定未具
    理由即否認聲請人之所有權，進而認定聲請人並無任何訴訟
    利益，其認定顯與證據不符，且違反證據法則，已構成行政
    訴訟法第273條第1項第1款適用法規顯有錯誤之違法號云云
    。惟本院經核原裁定所適用之法規與該案應適用之法規並不
    相違背，與判例、函釋、解釋意旨亦無相牴觸之情形。聲請
    人以其等法律上見解之歧異，就原裁定取捨證據、認定事實
    之職權行使，指摘其為不當，已無可採。並執前程序所為主
    張，而為原裁定所不採之事由再行爭執，揆諸前開說明，應
    認其聲請再審為顯無再審理由，而予駁回。
三、據上論結，本件再審之聲請為無理由，依行政訴訟法第283
    條、第278條第2項、第104條、民事訴訟法第95條、第78條
    ，裁定如主文。
中    華    民    國    97    年    2     月    14    日
                    最高行政法院第三庭
                        審判長法官  黃  璽  君
                              法官  林  茂  權
                              法官  鄭  忠  仁
                              法官  黃  本  仁
                              法官  吳  東  都
以  上  正  本  證  明  與  原  本  無  異
中    華    民    國    97    年    2     月    15    日
                              書記官  王  福  瀛


司法院資訊處製作；財團法人民間司法改革基金會備份。
